【裁判字號】    89,交上易,2064
【裁判日期】    900130
【裁判案由】    過失傷害
【裁判全文】
臺灣高等法院臺南分院刑事判決             八十九年度交上易字第二六四號 Ｃ
      上  訴  人
      即  被  告  乙  ○  ○
      選任辯護人  邱  川  崎
右上訴人因過失傷害案件，不服臺灣嘉義地方法院八十九年度交易字第一七三號中華
民國八十九年十月二十六日第一審判決（起訴案號：臺灣嘉義地方法院檢察署八十九
年度偵字第三０四五號），提起上訴，本院判決如左：
      主      文
上訴駁回。
      事      實
一、乙○○於八十九年四月十二日晚上七時二十五分許，駕駛牌照號碼ＯＲ－五六四
    一號號自用小貨車搭載家人外出用膳，沿劃有分向限制線之四線道及慢車道之嘉
    義市○○路由西向東方向（起訴書誤載為由東向西）行駛，途經嘉義市○○路三
    十六號前，應注意汽車行駛時，駕駛人應注意車前狀況，隨時採取必要之安全措
    施，以避免發生事故之危險，及劃有分向限制線之路段，不得迴車，且依當時情
    形，又無不能注意之情形，竟疏於注意貿然迴車，由東向西行駛，適有甲○○騎
    乘牌照號碼ＴＬＧ－九三０號輕型機器腳踏車，亦沿嘉義市○○路○○道由東向
    西方向駛至同處，亦未注意車前狀況，隨時採取必要之安全措施，及在已劃分快
    慢車道之道路，輕型機器腳踏車應在慢車道行駛，待其發現時已閃避不及，二車
    因而於大同路由東往西方向之快車道內發生碰撞，致甲○○人車倒地，受有右側
    髕骨開放性骨折、右膝裂傷等傷害。
二、案經甲○○訴由嘉義市警察局第一分局報告臺灣嘉義地方法院檢察署檢察官偵查
    起訴。
      理      由
一、訊之上訴人即被告乙○○固不否認於右揭時、地駕車迴車時與被害人甲○○發生
    車禍，惟矢口否認有何過失，辯稱：其迴車時業已處於完全停止之狀態，不料被
    害人機車行駛快車道，未注意車前狀況執意前進，始不及閃避，而遭被告車輛撞
    及，非被告主動撞及被害人云云。
二、經查：
  (一)  前揭兩車發生車禍並致被害人受有傷害之事實，除為被告所是認外，業據被害
    人指訴綦詳，並有道路交通事故調查報告表一份在卷（警卷第六頁）可稽，而被
    害人因車禍受有右側髕骨開放性骨折、右膝裂傷等傷害，復有車禍當日就醫住院
    之診斷證明書一紙附卷（警卷第五頁）足憑。
  (二)雖被告以前開情詞置辯，惟按汽車行駛時，駕駛人應注意車前狀況，並隨時採取
    必要之安全措施，又於劃有分向限制線之路段，不得迴車，道路交通安全規則第
    九十四條第三項、第一百零六條第二款定有明文。本件事故地點係劃有分向限制
    線之四線快車道及二線慢車道路段，有前開道路交通事故調查報告表可稽，被告
    駕車行經前揭路段時自應遵守上開規定，不得迴車，以避免危險之發生，而被告
    既坦承事發時適逢迴車，且於原審審理時復指出二車之撞擊地點確係位於嘉義市
    ○○路由東往西方向之快車道內（詳原審卷第十頁反面訊問筆錄），顯見被告違
    規迴車時業已侵入來車車道。再參酌前開道路交通事故調查報告表，車禍當時係
    晴天、夜間有照明、柏油路面乾燥無缺陷、無障礙物、視距良好，復無不能注意
    之情事。是被告於應注意能注意之情形下，於不得迴車之路段，竟疏於注意貿然
    迴車，因而與被害人發生車禍，其有過失甚為明確，縱其車輛已處於完全靜止之
    狀態下，因侵入來車車道，並橫阻其中，對於本得依序前進之來車往來可能發生
    車禍之危險，於法本有防免及排除之責，自無解其違反道路交通安全規則所定不
    得迴車之注意義務，是被告所辯無過失云云，並不可採。
  (三)本案被害人所騎乘ＴＬＧ－九三０號機車係屬於輕型機器腳踏車，且肇事時亦行
    駛於快車道內，此為被害人於本院審理時自認肇事地點確位於外側快車道（詳原
    審卷第十頁訊問筆錄）無訛，復有前開道路交通事故調查報告表可憑，又按道路
    交通安全規則第九十九條第一項第二款規定：「在已劃分快慢車道之道路，輕型
    機器腳踏車應在慢車道行駛。」因之，被害人騎乘輕型機車本不得於快車道行駛
    ，竟於快車道上行駛以致撞及時值迴車之被告，對於車禍發生亦有過失責任。惟
    本件車禍既係因被告之前開過失行為所併合肇致，被告仍不能解免其罪責，至為
    灼然。況本件車禍責任經送臺灣省嘉雲區車輛行車事故鑑定委員會鑑定，亦為被
    告過失責任之認定，有該會八十九年八月三十日嘉鑑宇第八九０六三二號函覆之
    鑑定意見書在卷（詳原審卷第十三頁）可佐，雖該鑑定書另為被害人無肇事因素
    之認定，惟通觀上開鑑定意見書全篇意旨，並未就被告所騎乘車輛是否為輕重型
    機車之形式，肇事路段是否劃分快慢車道之狀況，以及有無道路交通安全規則第
    九十九條等相關規定之適用予以判斷，逕謂被害人無肇事因素之鑑定，自有未洽
    。而被告對上開鑑定意見書已於原審法院當庭承認係交通違規之過失（詳原審卷
    第三二頁），且車輛行車事故鑑定委員會之鑑定意見，僅供法院辦案參考，並非
    絕對證據，更何況本案判決已就被告及被害人對肇事責任明確判斷，應無再行鑑
    定之必要，併此敘明。
  (四)被害人因本件車禍受有傷害，已如前述，是被告之過失行為與被害人之傷害結果
    間顯具有因果關係，事證明確，被告犯行堪以認定。
三、查被告乙○○，駕駛自用小貨，沿劃有分向限制線之四線道及慢車道行駛，未注
    車前狀況，隨時採取必要之安全措施，及在劃有分向限制線之路段，不得迴車，
    竟疏於注意貿然迴車，而與亦未注意車前狀況，由被害人甲○○騎乘之輕型機器
    腳踏車，發生碰撞，致甲○○人車倒地，受有右側髕骨開放性骨折、右膝裂傷等
    傷害。核其所為，係犯刑法第二百八十四條第一項前段過失傷害罪。
四、原審以被告乙○○罪證明確，因予適用刑法第二百八十四條第一項前段、第四十
    一項，罰金罰鍰提高標準條例第一條前段、第二條規定，並審酌被告對於本件車
    禍所負過失責任之輕重，被害人對於車禍發生亦有過失，及迄今未與被害人達成
    民事和解，及其犯罪之動機、目的、方法等一切情狀，量處有期徒刑三月，並諭
    知如易科罰金以三百元折算一日之標準。本院經核原判決認事用法，並無不合，
    量刑亦稱允當。上訴意旨，仍執陳詞，指摘原判決不當，為無理由，應予駁回。
據上論斷，應依刑事訴訟法第三百六十八條，判決如主文。
本案經檢察官曾顯智到庭執行職務。
中    華    民    國      九十      年      一      月      三十        日
                                  臺灣高等法院臺南分院刑事第五庭
                                      審判長法官  茆    臺    雲
                                            法官  董    武    全
                                            法官  李    文    福
右正本證明與原本無異。
不得上訴。
                                      法院書記官  李    良    倩
中    華    民    國      九十      年      一      月     三十一       日
附錄法條：
刑法第二百八十四條第一項前段：因過失傷害人者，處六月以下有期徒刑、拘役或五
                              百元以下罰金。


司法院資訊處製作；財團法人民間司法改革基金會備份。
